臺灣高等法院刑事判決
                                   111年度上訴字第2445號
上  訴  人  
即  被  告  嚴一  
指定辯護人  阮玉婷律師
上列上訴人即被告因違反毒品危害防制條例案件，不服臺灣士林
地方法院110年度審訴字第1053號，中華民國111年4月20日第一
審判決（起訴案號：臺灣士林地方檢察署110年度偵字第16782號
），提起上訴，本院判決如下：
    主  文
原判決撤銷。
嚴一販賣第三級毒品，處有期徒刑貳年。扣案如附表編號1、2所
示之物沒收；未扣案犯罪所得新臺幣貳仟元沒收，於全部或一部
不能沒收或不宜執行沒收時，追徵其價額。
    犯罪事實
一、4-甲基甲基卡西酮係毒品危害防制條例第2條第2項第3款列
    管之第三級毒品，不得販賣，嚴一仍意圖營利，基於販賣第
    三級毒品之犯意，於民國110年3月29日晚間11時36分許，持
    其所有如附表編號1所示行動電話，在微信通訊軟體以「木
    星2.0」之暱稱，傳送「限時特價皮卡丘3隻1000要搶要快（
    圖示）有需要直接來電（圖示）」之暗示販賣毒品訊息予賴
    駿農，賴駿農即於110年3月30日凌晨1時16分許，透過微信
    通訊軟體向嚴一洽購毒品咖啡包，並要求加量，嚴一遂允以
    新臺幣（下同）2000元之對價，販賣摻有4-甲基甲基卡西酮
    之咖啡包6包加贈4-甲基甲基卡西酮粉末，旋於同日凌晨1時
    56分許，在臺北市大同區重慶北路三段295巷內，交付摻有4
    -甲基甲基卡西酮之咖啡包6包及4-甲基甲基卡西酮粉末2包
    予賴駿農，當場收取價金2000元。嗣於110年9月8日下午2時
    30分許、晚間6時40分許，為警持搜索票分別在○○市○○區○○○
    路000巷00弄00號0樓、臺北市○○區○○街000巷00弄00號執行
    搜索，扣得附表所示物品而查獲。
二、案經臺北市政府警察局內湖分局移送臺灣士林地方檢察署檢
    察官偵查起訴。
    理  由
壹、證據能力：
    本件認定犯罪事實所引用之證據，皆無證據證明係公務員違
    背法定程序所取得，又檢察官、被告嚴一及辯護人於本院準
    備程序及審理時均同意作為證據（本院卷第59、76至77頁）
    ，復經審酌該等證據製作時之情況，尚無顯不可信與不得作
    為證據之情形，亦無違法不當之瑕疵，且與待證事實具有關
    聯性，認為以之作為證據應屬適當，依刑事訴訟法第158條
    之4反面解釋及第159條之5規定，認均有證據能力。
貳、實體部分：
一、認定犯罪事實之證據及理由：
  ㈠上揭犯罪事實，業據被告於警詢、檢察官訊問、原審及本院
    審理時坦承不諱（臺灣士林地方檢察署110年度偵字第16782
    號偵查卷宗【下稱偵卷】第19至20、23至24、115至117頁、
    原審卷第32、50頁、本院卷第56至58、78至80頁），並經證
    人賴駿農於警詢、檢察官訊問時具結證述綦詳（偵卷第34至
    36、129至130頁），且有附表編號1、2所示物品扣案，及監
    視錄影畫面擷圖、被告與賴駿農之微信通訊軟體對話紀錄翻
    拍照片附卷可資佐證（臺灣士林地方檢察署110年度他字第2
    155號偵查卷宗【下稱他卷】第81至88、95至97頁）。而賴
    駿農上開購入之咖啡包6包、粉末2包為警另案查扣送驗，經
    依氣相層析/質譜儀分析法、核磁共振分析法鑑定結果，均
    檢出第三級毒品4-甲基甲基卡西酮成分，毒品咖啡包驗前總
    淨重約14.43公克，純質淨重約1.15公克，毒品粉末驗前總
    淨重約0.6公克，純質淨重約0.45公克，亦有內政部警政署
    刑事警察局110年4月23日刑鑑字第1100035007號鑑定書在卷
    足稽（他卷第98至99頁），俱徵被告前揭任意性自白與事實
    相符。
　㈡販賣毒品係政府嚴予查緝之違法行為，政府一向查禁森嚴並
    重罰不寬貸，且毒品可任意分裝或增減其份量，販賣毒品之
    行為亦無一定之公定價格，每次買賣之價格隨供需雙方之資
    力或關係之深淺或需求之數量、貨源之充裕與否、販賣者對
    於資金需求殷切與否、對行情認知，以及政府查緝之態度，
    進而為各種風險評估，機動的調整，有各種不同標準，並非
    一成不變，販賣者從各種「價差」或係「量差」謀取利潤方
    式，或有差異，其所圖利益之非法販賣行為目的則屬相同。
    況且毒品之價格不低，取得不易，凡為販賣之不法行為者，
    苟無利可圖，應無甘冒持有毒品遭查獲之極大風險，無端將
    其出售，是其從中賺取買賣差價或量差牟利之意圖及事實，
    應屬符合論理法則且不違背社會通常經驗之合理判斷。且被
    告於本院審理時供承：我是因為經濟困難才賣毒品咖啡包等
    語（本院卷第81頁），足見被告販賣毒品，係為從中賺取價
    差，減輕生活負擔，其主觀上確有營利之意圖甚明。
  ㈢綜上，本案事證明確，被告犯行堪予認定，應依法論科。　
二、論罪：　　　
　㈠核被告所為，係犯毒品危害防制條例第4條第3項之販賣第三
    級毒品罪。
　㈡被告販賣摻有4-甲基甲基卡西酮之咖啡包6包加贈4-甲基甲基
    卡西酮粉末，乃買方要求加量，經雙方協議達成之整體交易
    合意，均屬販賣標的，為單純一罪，毋庸就加贈部分另論以
    轉讓第三級毒品之罪名。　
　㈢被告販賣毒品予賴駿農時，固有少年陳○學（姓名詳卷）陪同
    賴駿農到場，惟被告交易之對象僅有賴駿農一人，此觀卷附
    前揭微信通訊軟體對話紀錄即明（他卷第81至88頁），並經
    證人賴駿農於偵查中結證：「（問：為何後來陳○學又跟你
    一起過去重慶北路?）因為到12點他下班，所以他就跟我一
    起過去。」等語無訛（偵卷第131頁），可見被告交付毒品
    予賴駿農時，少年陳○學在場純屬偶然，自無毒品危害防制
    條例第9條第1項規定之適用。
　㈣被告前因賭博案件，經臺灣新北地方法院以108年度簡字第14
    號判處有期徒刑2月確定，於108年9月3日易科罰金執行完畢
    ，有本院被告前案紀錄表可參，其於徒刑執行完畢後5年內
    故意再犯本件有期徒刑以上之罪，為累犯。惟依大法官釋字
    第775號解釋意旨，審酌被告前開構成累犯之前科係賭博案
    件，與本案所犯罪質有別，犯罪時間亦有相當之間隔，復係
    易科罰金執行完畢，尚無確切事證足認被告有何特別之重大
    惡性，或對刑罰反應力薄弱等教化上之特殊原因，綜觀全案
    情節，對比本案罪名之法定刑，其罪刑應屬相當，自無依刑
    法第47條第1項規定加重其刑之必要，而於量刑時依刑法第5
    7條之規定，於法定刑內再予斟酌即可。
  ㈤被告就本件販賣第三級毒品犯行，於偵查及歷次審理中均自
    白犯罪（偵卷第19至20、23至24、115至117頁、原審卷第32
    、50頁、本院卷第56至58、78至80頁），應依毒品危害防制
    條例第17條第2項規定，減輕其刑。
　㈥又刑之量定，為求個案裁判之妥當性，法律固賦予法院裁量
    權，但此項裁量權之行使，除應依刑法第57條規定，審酌行
    為人及其行為等一切情狀，為整體之評價，並應顧及比例原
    則與平等原則，使罪刑均衡，輕重得宜，以契合社會之法律
    感情。又刑法第59條規定犯罪之情狀可憫恕者，得酌量減輕
    其刑，其所謂「犯罪之情狀」，與同法第57條規定科刑時應
    審酌之一切情狀，並非有截然不同之領域，於裁判上酌減其
    刑時，應就犯罪一切情狀（包括第57條所列舉之10款事項）
    ，予以全盤考量，審酌其犯罪有無可憫恕之事由（即有無特
    殊之原因與環境，在客觀上足以引起一般同情，以及宣告法
    定低度刑，是否猶嫌過重等等），以為判斷（最高法院95年
    度台上字第6157號判決意旨參照）。販賣第三級毒品罪之法
    定刑為「7年以上有期徒刑，得併科新臺幣1000萬元以下罰
    金」，然同為販賣第三級毒品之人，其原因動機不一，犯罪
    情節未必盡同，或有大盤毒梟者，亦有中、小盤之分，甚或
    僅止於吸毒者友儕間為求互通有無之有償轉讓者亦有之，其
    販賣行為所造成危害社會之程度自屬有異，法律科處此類犯
    罪，所設之法定最低本刑卻同為「7年以上有期徒刑」，不
    可謂不重，於此情形，倘依其情狀處以較輕之徒刑，即足以
    懲儆，並可達防衛社會之目的者，自非不可依客觀之犯行與
    主觀之惡性二者加以考量其情狀，是否有可憫恕之處，適用
    刑法第59條之規定酌量減輕其刑，期使個案裁判之量刑，能
    斟酌至當，符合比例原則。經查，被告販賣第三級毒品，對
    國人身心健康及社會治安造成潛在危險，行為固然可議，惟
    其販售對象僅賴駿農一人，販賣對價亦僅2000元，實未獲取
    重大利益，數量亦非甚鉅，所為無非吸毒同儕間賺取蠅頭小
    利之有償提供毒品行為，本案復係臺北市政府警察局內湖分
    局康樂派出所警員佯裝買家向賴駿農購買毒品，賴駿農始轉
    而向被告洽購，其等交易之毒品並未流入市面，對社會之危
    害非得與販賣毒品之大盤、中盤毒梟相提並論，犯罪情節並
    非重大，依其情狀，在客觀上足以引起一般人之同情，顯可
    憫恕，縱依毒品危害防制條例第17條第2項規定減刑後科以
    最低度刑（有期徒刑3年6月），猶嫌過重，實有情輕法重之
    情形，難謂符合罪刑相當性及比例原則，爰依刑法第59條規
    定酌減其刑，並依刑法第70條規定遞減輕之。
三、撤銷原判決之理由及科刑審酌事由：
　㈠原審以被告販賣第三級毒品，事證明確，予以論罪科刑，固
    屬卓見。惟刑事審判旨在實現刑罰權之分配正義，故法院對
    於有罪被告之科刑，應符合刑罰相當之原則，使輕重得宜，
    罰當其罪，本件被告販賣第三級毒品予賴駿農，無非吸毒友
    儕間之互通有無，獲利微薄，對社會之危害尚非甚鉅，相較
    於長期、大量販賣毒品之大盤、中盤毒梟，惡性顯然有別，
    依其犯罪情狀，容有情輕法重之情形，已如前述，原審未斟
    酌適用刑法第59條規定酌減其刑，有罪刑不相當之虞，稍有
    未合。從而，被告上訴執此指摘原判決不當，為有理由，應
    由本院予以撤銷改判。
　㈡爰以行為人之責任為基礎，審酌被告知悉4-甲基甲基卡西酮
    具有成癮性，戕害國人身心健康，危害社會秩序，向為國法
    所厲禁，猶無視國家杜絕毒品犯罪之禁令，恣意販售營利，
    法治觀念欠缺，行為偏差，應予非難，兼衡被告之素行，高
    職畢業之智識程度（本院卷第45頁），於本院審理時自承之
    工作所得、經濟能力，扶養親屬之家庭生活狀況（本院卷第
    81頁），及被告犯罪之動機、目的、手段，其交易毒品之數
    量、對價、所獲利益，暨被告犯後始終供認無隱，良有悔意
    等一切情狀，量處如主文第二項所示之刑，資為懲儆。
四、沒收：
  ㈠扣案如附表編號1所示行動電話、編號2所示電子磅秤，係被
    告所有供聯繫販賣第三級毒品及秤量分裝使用，此據被告供
    述在卷（原審卷第32頁），不問屬於犯罪行為人與否，應依
    毒品危害防制條例第19條第1項規定宣告沒收。
　㈡被告販賣毒品予賴駿農，其對價2000元業已收訖，亦經被告
    供承無訛（原審卷第32頁），為犯罪所得，應依刑法第38條
    之1第1項前段、第3項規定沒收，於全部或一部不能沒收或
    不宜執行沒收時，追徵其價額。　　　
　㈢至附表編號3至7所示其餘扣案物品，核與本案犯罪事實無關
    ，爰均不予宣告沒收。　　
據上論斷，應依刑事訴訟法第369條第1項前段、第364條、第299
條第1項前段，毒品危害防制條例第4條第3項、第17條第2項、第
19條第1項，刑法第11條、第59條、第38條之1第1項前段、第3項
，判決如主文。　　　
本案經檢察官陳姿雯提起公訴，由檢察官陳玉華到庭執行職務。
中　　華　　民　　國　　111 　年　　9 　　月　　8 　　日
                  刑事第三庭    審判長法　官  張惠立 
                                      法　官  劉兆菊
                                      法　官  廖怡貞
以上正本證明與原本無異。
如不服本判決，應於收受送達後20日內向本院提出上訴書狀，其
未敘述上訴之理由者並得於提起上訴後20日內向本院補提理由書
（均須按他造當事人之人數附繕本）「切勿逕送上級法院」。
                                      書記官  劉芷含
中　　華　　民　　國　　111 　年　　9 　　月　　8 　　日

附錄本案論刑法條全文：
中華民國刑法第277條
傷害人之身體或健康者，處5年以下有期徒刑、拘役或50萬元以
下罰金。
犯前項之罪，因而致人於死者，處無期徒刑或7年以上有期徒刑
；致重傷者，處3年以上10年以下有期徒刑。


附錄本案論罪科刑法條全文：
毒品危害防制條例第4條
製造、運輸、販賣第一級毒品者，處死刑或無期徒刑；處無期徒
刑者，得併科新臺幣3千萬元以下罰金。
製造、運輸、販賣第二級毒品者，處無期徒刑或10年以上有期徒
刑，得併科新臺幣1千5百萬元以下罰金。
製造、運輸、販賣第三級毒品者，處7年以上有期徒刑，得併科
新臺幣1千萬元以下罰金。
製造、運輸、販賣第四級毒品者，處5年以上12年以下有期徒刑
，得併科新臺幣5百萬元以下罰金。
製造、運輸、販賣專供製造或施用毒品之器具者，處1年以上7年
以下有期徒刑，得併科新臺幣1百50萬元以下罰金。
前五項之未遂犯罰之。

附表：
編號 扣案物品 數量 備註  1 APPLE廠牌IPhone6S行動電話 1具 IMEI：000000000000000  2 電子磅秤 1台   3 APPLE廠牌IPhone12行動電話 1具 IMEI：000000000000000（已發還）  4 粉紅色粉末咖啡包 11包 實秤毛重31.2200公克，淨重22.1970公克，取樣0.3575公克，餘重21.8395公克，鑑驗Mephedrone成分，純度7.7%，純質淨重1.7092公克。  5 黃色粉末咖啡包 10包 實秤毛重46.4670公克，淨重36.6710公克，取樣0.5457公克，餘重36.1253公克，鑑驗Mephedrone成分，純度3.5%，純質淨重1.2835公克，另檢出Methyl-N,N-Dimethylcathinone成分，純度低於1%。 6 咖啡包殘渣袋 1包   7 愷他命殘渣袋 5包